臺北高等行政法院判決　　　　　　　　　　　　　　九十二年度訴字第三二九三號
　　　　　　　　　　　　　　　.
　　原　　　告　甲○○
　　被　　　告　財政部臺灣省北區國稅局
　　代　表　人　許虞哲（局長）
　　訴訟代理人　丙○○
　　　　　　　　乙○○
右當事人間因贈與稅事件，原告不服財政部中華民國九十二年五月二十四日台財訴字
第０九二０００二二七五號訴願決定，提起行政訴訟。本院判決如左：
　　主  文
原告之訴駁回。
訴訟費用由原告負擔。
　　事  實
一、事實概要：被告以原告於八十九年三月十四日將昌記實業股份有限公司（下稱昌
    記公司）股份一萬二千六百股，以每股新台幣（下同）一千元之價格移轉予二親
    等親屬昌瑞騰，其過戶並無實際之金錢往來，該公司當日每股資產淨值為一千二
    百二十六‧三八元，經依財政部七十六年五月六日台財稅第七五七一七一六號函
    釋意旨通知原告於文到十日內申報贈與稅，原告未於期限內申報，乃依遺產及贈
    與稅法第五條第六款及同法施行細則第二十九條規定，核定原告八十九年度贈與
    總額為一千五百四十五萬二千三百八十八元，應納稅額二百九十四萬八千八百十
    一元，並依同法第四十四條規定處以一倍之罰鍰二百九十四萬八千八百十一元。
    原告不服，申請復查結果，未獲變更，提起訴願亦經決定駁回後，遂提起本件行
    政訴訟。
二、兩造聲明：
　　(一)原告聲明：訴願決定及原處分(含復查決定)均撤銷。
　　(二)被告聲明：駁回原告之訴。
三、兩造之爭點：原告將昌記實業股份有限公司所有之股份（即一萬二千六百股），
    以每股一千元移轉予二親等之親屬呂瑞騰所有，係贈與或買賣？
　　(一)原告主張之理由：
      原告於八十九年三月十四日將昌記公司所有之股份（即一萬二千六百股），既
      係以每股一千元移轉予二親等之親屬呂瑞騰所有。其過戶雖無明示買賣之金錢
      往來，但彼此雙方既已有就標的物依當時之價值讓與予昌瑞騰所有，參照民法
      有關之規定，買賣契約即已成立，與民法第四百零六條之規定贈與之意義係為
      無償之給與有別。況依遺產及贈與稅法第五條之二第一項各款之規定，即所謂
      ：信託財產於以上條款信託關係間移轉或為其他處分者，不課贈與稅，此法亦
      已有明文。至於遺產及贈與稅法第五條第六款之規定，即所謂「二親等以內親
      屬間財產之買賣……，但能提出已支付價款之確實証明者，不在此限」。因而
      原告就本稅及罰鍰提出申請復查時，既已主張其股數轉讓時，係依當時雙方之
      協議而定，本件股權之讓與，自屬買賣。
    (二)被告主張之理由：
      1.原告於八十九年三月十四日將昌記公司股份一萬二千六百股，以每股新台幣
        一千元之價格移轉予二親等親屬昌瑞騰，其過戶並無實際之金錢往來，該公
        司當日每股資產淨值為一千二百二十六‧三八元，經被告依財政部七十六年
        五月六日台財稅第七五七一七一六號函釋意旨通知原告於文到十日內申報贈
        與稅，原告未於期限內申報，遲至九十年五月二十三日，逾限提出說明無實
        際交易金額，被告乃依遺產及贈與稅法第五條第六款及同法施行細則第二十
        九條規定，核定原告八十九年度贈與總額為一千五百四十五萬二千三百八十
        八元，應納稅額二百九十四萬八千八百十一元，並依同法第四十四條規定處
        以倍罰鍰二百九十四萬八千八百十一元，依法並無違誤。
      2.原告於訴願及訴訟中，均主張：於八十九年三月十四日將昌記公司股份一萬
        二千六百股以每股一千元移轉予二親等親屬昌瑞騰，其過戶雖無明示買賣之
        金錢往來，但彼此雙方既已有就標的物當時之價值讓與昌瑞騰，依民法有關
        規定，買賣契約即已成立，當事人就標的物及其價金互相同意時，買賣契約
        即為成立云云，惟原告並未提示移轉昌記公司股分之所得來源、資金流程或
        因經營公司虧損而讓予股票之確實證明，仍請維持原處分。
　　理  由
一、本件原告起訴時，被告之代表人為林吉昌，嗣於訴訟中變更為許虞哲，茲據新任
    代表人具狀聲明承受訴訟，核無不合，應予准許。
二、按「財產之移轉具有左列各款情形之一者，以贈與論，依本法規定，課徵贈與稅
    ：…六二親等以內親屬間財產之買賣。但能提出已支付價款之確實證明，且該已
    支付之價款非由出賣人貸與或提供擔保向他人借得者，不在此限。」「除第二十
    條規定之贈與外，贈與人在一年內贈與他人之財產總值超過贈與稅免稅額時，應
    於超過免稅額之贈與行為發生後三十日內，向主管稽徵機關依本法規定辦理贈與
    稅申報。」及「納稅義務人違反第二十三條或第二十四條之規定，未依限辦理遺
    產稅或贈與稅申報者，按核定應納稅額加處一倍至二倍之罰鍰。」遺產及贈與稅
    法第五條第六款、第二十四條第一項及第四十四條分別定有明文。又「未上市或
    上櫃之股份有限公司股票，除前條第二項規定情形外，應以繼承開始日或贈與日
    該公司之資產淨值估定之。」亦為同法施行細則第二十九條所明定。財政部七十
    一年六月十九日台財稅第三四五七三號函釋：「被繼承人死亡遺有未公開上市之
    公司股票，或個人以未公開上市之公司股票為贈與者，稽徵機關於核算該項股票
    之價值時，有關公司未分配盈餘部分之計算，如因繼承開始日或贈與發生日，公
    司當年度營利事業所得稅尚未經核定致無法確定時，可就公司已核定累積未分配
    盈餘數額，加計當年度申報之本期損益，調整計算其資產淨值，以憑核算該項股
    票之價值。」及七十二年五月十二日台財稅第三三三二八函釋：「被繼承人遺產
    中有未公開上市之公司股票者，其股票價值依遺產及贈與稅法施行細則第二十九
    條第一項規定，以繼承開始日該公司之資產淨值估定之，其於計算公司之資產淨
    值時，對於公司資產中房屋及土地之估價，其房屋部分以自其實際成本中，按期
    扣除折舊之價格為準，土地則以實際成本為準，但如因物價上漲等因素，有重行
    估定其價值之必要時，折舊性質資產之房屋，可依營利事業資產重估價辦法辦理
    ，土地則依平均地權條例所規定之公告現值調整其帳面價值。」係財政部基於中
    央主管機關職權，為執行遺產及贈與稅法規定之必要，對股票應如何計算其價值
    所為之釋示，俾下級機關所屬公務員行使職權之依據，並未抵觸前開法律規定，
    自得予以援用。
三、經查，原告於八十九年三月十四日將其所有昌記公司股份一萬二千六百股，以每
    股一千元之價格移轉予其二親等親屬昌瑞騰，然其過戶並無實際之金錢往來，該
    公司當日每股資產淨值為一千二百二十六‧三八元，經被告於九十年五月十一日
    以北區國稅二第九００一八八五二號函通知原告於文到十日內申報贈與稅，惟原
    告未於期限內申報等情，有前揭股票轉讓之證券交易稅一般代徵稅額繳款書、戶
    政連線戶籍資料表、昌記公司所有不動產資料明細表、資產負債表、未分配盈餘
    餘表、贈與當日公淨值計算表、被告前開通知函及掛號回執附原處分卷可稽，並
    為原告所不爭，自堪信為真實。故被告依首揭規定及函釋意旨，核算原告前開移
    轉股價為一千五百四十五萬二千三百八十八元，核定原告八十九年度贈與總額為
    一千五百四十五萬二千三百八十八元，應納稅額二百九十四萬八千八百十一元，
    並按其應納稅額裁處原告一倍罰鍰二百九十四萬八千八百十一元之處分，於法並
    無不合。
四、又按，當事人主張有利於己之事實者，就其事實有舉證之責任，民事訴訟法第二
    百七十七條前段定有明文，依行政訴訟法第一百三十六條之規定，上開規定為行
    政訴訟程序所準用。又按負擔處分之要件事實，基於依法行政原則，為原則事實
    者，依上開之規定，固應由行政機關負舉證責任，惟限制、減免處分內容，如贈
    與稅之寬減及免稅之要件事實，係例外事實，則應由人民負舉證責任甚明。原告
    起訴雖主張：其因公司營業狀況不佳，而將所有前開股份以每股一千元出賣與昌
    瑞騰，雙方有簽發本票，並非贈與云云，惟未提出任何買賣契約或本票為憑，且
    迭經復查、訴願及本院審理中，亦均未能提出任何有關移轉前開公司股份之資金
    往來流程或因經營公司虧損而讓予股票之證據以實其說，徒空言主張前開股分移
    轉為買賣非贈與云云，核不足採。
五、從而，原處分於法並無違誤，復查、訴願決定遞予維持，俱無不合，原告仍執前
    詞訴請撤銷，為無理由，應予駁回。
據上論結，本件原告之訴為無理由，爰依行政訴訟法第九十八條第三項前段判決如主
文。
中　　　華　　　民　　　國　　九十三　　年　　 十一 　　月　　 十七 　　日
                       臺 北 高 等 行 政 法 院   第 一 庭
                                     　　 審 判 長 法  官　徐瑞晃
                                         　　      法  官　吳慧娟
                                             　　  法  官　蕭惠芳
右為正本係照原本作成。
如不服本判決，應於送達後二十日內，向本院提出上訴狀並表明上訴理由，如於本判
決宣示後送達前提起上訴者，應於判決送達後二十日內補提上訴理由書（須按他造人
數附繕本）。
中　　　華　　　民　　　國　　九十三　　年　　 十一 　　月　　 十七 　　日
            　　　　　　　　　　　　　　    　     書記官  李淑貞
